【裁判字號】    90,交易,457
【裁判日期】    901008
【裁判案由】    過失傷害
【裁判全文】
臺灣板橋地方法院刑事判決                          九十年度交易字第四五七號
    公  訴  人  臺灣板橋地方法院檢察署檢察官
    被      告  甲○○
右列被告因過失傷害案件，經檢察官提起公訴（九十年度偵字第一一五九六號），本
院判決如左：
    主  文
甲○○從事業務之人，因業務上之過失傷害人，致重傷，處有期徒刑陸月，如易科罰
金，以參佰元折算壹日。
    事  實
一、甲○○係台北縣五股鄉鄉公所清潔隊垃圾車駕駛員，為從事駕駛業務之人，民國
    （下同）八十九年十二月六日二十一時五分許，駕駛三Ｆ─四九九號垃圾車，沿
    台北縣五股鄉○○路由台北縣八里鄉往五股鄉方向行駛，行至成泰路四段三十八
    號前下坡路段，原應注意汽車行駛時，駕駛人應注意車前狀況，隨時採取必要之
    安全措施，以預防危險之發生，車輛行經坡路時，應減速慢行，作隨時停車之準
    備，又在市區道路，行車速度不得超過時速四十公里，而依當時情形，並無不能
    注意之情事，竟疏未注意及此，猶貿然以時速約五十公里以上之速度行駛，因駕
    駛不當致左前輪擦撞安全島後，煞車失控衝入對向車道內，致該垃圾車左前方撞
    擊對向車道內，由乙○○所駕駛、搭載丁○○○、丙○○之Ｖ二─六○○七號自
    小客車，造成乙○○受有頸部、左上臂部、左肩胛部挫傷之傷害，丙○○受有頭
    部外傷合併外傷性蜘蛛膜下腦出血之傷害，丁○○○則受有頭部外傷合併裂傷及
    外傷性腦出血之傷害，且因中樞神經系統機能遺存有顯著障礙，終身只能從事輕
    便工作，已對其身體造成重大不治之傷害。甲○○於肇事後，犯罪未經發覺前，
    託不詳姓名路人報警，並向到場處理之警員表明其係肇事者，自首而接受裁判。
二、案經乙○○（兼丙○○之法定代理人）、丁○○○告訴及台北縣警察局蘆洲分局
    報請臺灣板橋地方法院檢察署檢察官偵查起訴。
    理  由
一、右揭事實業據被告甲○○於警、偵訊、本院審理時坦承不諱，核與告訴人乙○○
    、丁○○○指訴之情節相符，並有道路交通事故調查報告表乙份、相片八張，及
    長庚紀念醫院診斷證明書二張、敏盛綜合醫院診斷證明書乙張附卷可稽。
二、按汽車行駛時，駕駛人應注意車前狀況，隨時採取必要之安全措施。行車速度依
    標誌之規定，無標誌者，在市區道路，時速不得超過四十公里。車輛行經坡路時
    ，應減速慢行，作隨時停車之準備。道路交通安全規則第九十四條第三項、第九
    十三條第一項第一款、第四款定有明文（按道路交通安全規則第九十三條第一項
    第一款於九十年五月三十日修正發布，同年六月一日起施行，改為「在市區道路
    ，時速不得超過五十公里。」惟本件仍應適用修正前之規定），分別定有明文。
    被告為領有駕駛執照之駕駛人，業經本院究明在卷，對上開規定應知之甚詳，駕
    車自應遵守上述道路交通安全規定。依卷附道路交通事故調查報告表所繪現場圖
    記載，被告肇事後現場車輛煞車痕右後輪長達二十七．八公尺、左後輪長十六．
    四公尺、左前輪長二十．三公尺。經查，於瀝青乾燥路面，煞車距離在十四．一
    公尺至十七．０公尺間，行車速度應係每小時五十公里至五十五公里間，亦有交
    通部六十六年十月二十七日交路（六六）字第一Ｏ二七五號函附「汽車煞車距離
    、行車速度及道路摩擦係數對照表」可參，肇事現場被告車輛煞車痕最短者亦達
    十六‧四公尺，案發時路面乾燥，對照前揭係數表結果，被告車速至少為時速五
    十公里至五十五公里之間。再依卷附道路交通事故調查報告表所示，肇事當時天
    候陰，夜間有照明，路面乾燥、無缺陷、無障礙物，視距良好，道路速限四十公
    里、道路為坡路，依其狀況，並無不能注意之情事，又非不能注意，竟疏未注意
    ，猶以時速五十公里以上之速度行駛於坡路，致剎車失控，因而肇事，致告訴人
    等受有如事實欄所載傷害，被告顯有過失，其過失行為與被害人之受傷結果間，
    具有相當因果關係，被告犯行事證明確，洵堪認定。
三、核被告所為，致乙○○、丙○○受傷部分，係犯刑法第二百八十四條第二項前段
    之業務過失致傷罪；致丁○○○受傷部分，係犯同前條項後段之業務過失致重傷
    罪。被告以一業務過失行為，致告訴人三人受傷，為想像競合犯，應從一重之業
    務過失致重傷罪處斷。被告之過失行為致丁○○○中樞神經系統機能遺存有顯著
    障礙，終身只能從事輕便工作，有長庚紀念醫院診斷證明書一張附卷可稽，已對
    其身體造成重大不治之傷害，屬刑法第十條第四項六款之重傷害。公訴人認被告
    之過失行為僅成立業務過失傷害罪，尚有未洽，此部分起訴法條應予變更。被告
    於車禍發生後，於犯罪未經發覺前，即託不詳姓名人報警，警員前往現場處理時
    ，被告在場，並當場承認為肇事人，已據被告供承在卷，並有台北縣警察局偵辦
    交通事故案件涉嫌人是否自首調查表在卷足憑，可認被告係自首主動接受裁判，
    應依刑法第六十二條前段之規定，減輕其刑。爰審酌被告犯罪過失之程度甚大、
    告訴人所受傷害非輕及其品性、生活狀況、智識程度、肇事後態度，未與告訴人
    達成和解等其他一切情狀，量處如主文所示之刑，以示懲戒。查刑法第四十一條
    業於九十年一月四日經立法院修正通過，並經總統於九十年一月十日公布，而於
    同年一月十二日生效施行，其修正條文為：「犯最重本刑為五年以下有期徒刑以
    下之刑之罪，而受六個月以下有期徒刑或拘役之宣告，因身體、教育、職業、家
    庭之關係或其他正當事由，執行顯有困難者，得以一元以上三元以下折算一日，
    易科罰金。但確因不執行所宣告之刑，難收矯正之效，或難以維持法秩序者，不
    在此限。」「併合處罰之數罪，均有前項情形，其應執行之刑逾六月者，亦同」
    ，核與修正前刑法第四十一條相較，修正後條文對被告並無不利，自應依刑法第
    二條第一項前段規定，適用裁判時之修正後刑法第四十一條規定，諭知易科罰金
    之折算標準，合此說明。
據上論斷，應依刑事訴訟法第二百九十九條第一項前段、第三百條，刑法第二百八十
四條第二項後段、第六十二條前段、第五十五條、第二條第一項前段、第四十一條第
一項，罰金罰鍰提高標準條例第一條前段、第二條，判決如主文。
本案經檢察官許景森到庭執行職務。
中      華      民      國    九十      年      十      月      八      日
                                      臺灣板橋地方法院交通法庭
                                          法  官  王  敏  慧
右正本證明與原本無異
如不服本判決應於送達後十日內向本院提出上訴狀
                                          書記官  廖  美  紅
中      華      民      國    九十      年      十      月     十六     日
附錄本案論罪科刑法條全文：
刑法第二百八十四條
因過失傷害人者，處六月以下有期徒刑、拘役或五百元以下罰金。致重傷者，處一年
以下有期徒刑、拘役或五百元下罰金。
從事業務之人，因業務上之過失傷害人者，處一年以下有期徒刑、拘役或一千元以下
罰金。致重傷者，處三年以下有期徒刑、拘役或二千元以下罰金。


司法院資訊處製作；財團法人民間司法改革基金會備份。
